【裁判字號】    91,易緝,273
【裁判日期】    920613
【裁判案由】    違反動產擔保交易法
【裁判全文】
臺灣高雄地方法院刑事判決                        九十一年度易緝字第二七三號
    公  訴  人  臺灣高雄地方法院檢察署檢察官
    被      告  乙○○
右列被告因違反動產擔保交易法案件，經檢察官聲請簡易處刑（九十年度偵字第二三
七一七號），經本院高雄簡易庭認不宜逕以簡易判決處刑，簽請移由本院刑事庭審理
，本院判決如左：
    主  文
乙○○動產擔保交易之債務人，意圖不法之利益，將標的物出質，致生損害於債權人
，處有期徒刑參月，如易科罰金，以佰元折算壹日。
    事  實
一、乙○○於民國八十九年三月二十日，以購車為由，向台新國際商業銀行股份有限
    公司（下稱台新銀行）辦理汽車貸款新台幣（下同）六十四萬元，並以所貸得之
    金額購買ＢＭＷ牌五三０Ｉ型，車牌號碼：Ｅ五—五九二九號自小客車一輛，並
    將上開車輛設定動產抵押予台新銀行以為擔保，而為動產擔保交易之債務人。雙
    方約定清償期自八十九年四月二十日起至九十二年三月二十日止，分三十六期給
    付，每月一期，每期付款二萬一千八百七十四元，標的物存放地點為高雄市○○
    區○○街二五五巷三十九號（起訴書誤載為高雄市○○區○○街二二五巷三十四
    號一樓），不得任意遷移、出質或為其他處分。乃乙○○在取得標的物後，僅付
    款十四期，即拒不付款，並意圖為自己不法之利益，於九十一年初某日，將該標
    的物典當予高雄市楠梓區後勁國小對面之南亞當鋪，致出賣人台新銀行追索無著
    受有損害。
二、案經被害人台新銀行訴由台灣高雄地方法院檢察署檢察官偵查起訴。
    理  由
一、上開事實業據被告乙○○於本院審理中坦承不諱，核與告訴代理人甲○○指訴之
    情節相符，並有台新國際商業銀行汽車貸款申請書、車輛動產抵押契約書及高雄
    市監理處動產擔保交易登記證明書各一紙附卷可稽；又被告上開行為，於台新銀
    行對於標的物動產抵押權之行使，顯有妨礙，致生損害於台新銀行，亦堪認定。
    再被告僅清償十四期借款後，明知尚未全數返還借款，即將車輛擅自典當予當鋪
    ，致告訴人等追索無著，其意圖不法利益甚明。綜上，被告意圖不法利益，將標
    的物遷移，致生損害於債權人等情事證明確，犯行洵堪認定。
二、核被告乙○○所為，係犯動產擔保交易法第三十八條之標的物出質罪。而被告將
    標的出質之行為本質上即含有遷移性質，遷移行為自應包含於出質行為之內，為
    出質行為所吸收，不另論罪。爰審酌被告因一時缺錢花用，竟將動產擔保標的物
    出質他人，致破壞動產擔保交易之經濟秩序，且標的物之價值非低，惟念其已給
    付十四期分期款項，犯後復坦承犯行，態度尚稱良好，且已由本件貸款之連帶保
    證人蘇清男代為清償三十二萬元（有代償證明書一紙在卷可佐），以降低所造成
    之損害等一切情狀，酌情量處如主文所示之刑，並諭知易科罰金之折算標準。
三、另臺灣高雄地方法院檢察署檢察官移送本院併辦之該署九十二年度偵字第八八四
    九號意旨略以：被告乙○○與曾瓊玉為男女朋友關係，於九十年七月六日，由曾
    瓊玉以車號：Ｋ三—九０八八號自小客車，向遠東國際商業銀行股份有限公司（
    下稱遠東銀行）辦理汽車貸款三十五萬元，並以前揭車輛設定動產抵押予遠東銀
    行以為擔保，而為動產擔保交易之債務人。雙方約定清償期自九十年八月九日起
    至九十三年七月九日止，分三十六期給付，每月一期，每期付款一萬二千九百八
    十五元，標的物存放地點為高雄市○○區○○街二十七號五樓之二，不得任意遷
    移、出質或為其他處分。乃曾瓊玉僅付款六期，即拒不付款，並與乙○○基於意
    圖為自己不法利益之犯意聯絡，由乙○○將該標的物典當予大洋當鋪，致出賣人
    遠東銀行追索無著等語，因認被告此部分犯行與前揭論罪科刑部分有連續犯之裁
    判上一罪關係。經查，車牌號碼：Ｋ三—九０八八號自小客車原為被告乙○○所
    有，於九十年五月二十二日，以五十五萬元典當予大洋當鋪，嗣因被告乙○○缺
    錢花用，遂將該輛自小客車過戶予曾瓊玉，並以曾瓊玉名義向遠東銀行辦理貸款
    三十五萬元，並提供前揭車輛設定動產抵押予遠東銀行等情，業據被告乙○○於
    偵查中供承不諱，核與證人曾瓊玉於警、偵訊時供述之情節相符，並經證人胡育
    仁、何素女於警訊中證述明確，堪以認定。是被告乙○○既係先將前揭所有之車
    輛，於九十年五月二十二日典當予當鋪，嗣後方將該輛自小客車過戶予曾瓊玉，
    並以曾瓊玉名義向遠東銀行辦理貸款，並提供前揭車輛設定動產抵押予遠東銀行
    ，則與前揭以自己名義向銀行貸款，並設定動產抵押後，始將車輛典當予當鋪之
    論罪科刑部分之手法不同，顯非基於概括犯意為之，尚與前揭論罪科刑部分無連
    續犯關係，自應將該併辦部分退回檢察官，由其另為適法處理，應予說明。
據上論斷，應依刑事訴訟法第四百五十二條、第二百九十九條第一項前段，動產擔保
交易法第三十八條，刑法第十一條前段、第四十一條第一項前段，罰金罰鍰提高標準
條例第一條前段、第二條，判決如主文。
本案經檢察官李宛凌到庭執行職務。
中     華     民     國    九十二      年      六      月     十三      日
                                  臺灣高雄地方法院刑事第六庭
                                      審判長 法  官     李政庭
                                             法  官     邱基峻
                                             法  官     邱泰錄
右正本證明與原本無異。
如不服本判決，應於判決送達後十日內，向本院提出上訴狀。
                                             書記官     林慧君
中    華    民    國      九十二      年      六      月      十六      日
附錄本判決所論罪法條：
動產擔保交易法第三十八條
動產擔保交易之債務人，意圖不法之利益，將標的物遷移、出賣、出質、移轉、抵押
或為其他處分，致生損害債權人者，處三年以下有期徒刑、拘役或科或併科六千元以
下之罰金。


司法院資訊處製作；財團法人民間司法改革基金會備份。
